【裁判字號】    89,上訴,3534
【裁判日期】    890911
【裁判案由】    違反槍砲彈藥刀械管制條例
【裁判全文】
臺灣高等法院刑事判決                        八十九年度上訴字第三五三四號
    上  訴  人
    即  被  告  甲○○
右上訴人因違反槍砲彈藥刀械管制條例案件，不服臺灣板橋地方法院八十九年度訴字
第一一八七號，中華民國八十九年九月十一日第一審判決（起訴案號：臺灣板橋地方
法院檢察署八十九年度偵字第二四一二號），提起上訴，本院判決如左：
    主      文
上訴駁回。
    事      實
一、甲○○於民國七十六年間因偽造文書案件，經臺灣新竹地方法院判處有期徒刑四
    月，緩刑二年；於八十三年間因違反麻醉藥品管理條例案件，經臺灣臺北地方法
    院判處有期徒刑四月，於八十五年一月四日執行完畢；於八十五年間因違反麻醉
    藥品管理條例案件，經臺灣板橋地方法院判處有期徒刑五月，又於八十五年間因
    恐嚇案件，經本院判處有期徒刑七月，二案定應執行刑為有期徒刑十月，於八十
    六年一月二十七日執行完畢；復於八十六年間因違反麻醉藥品管理條例案件，經
    本院判處有期徒刑七月，於八十八年二月二十日執行完畢，仍不知悔悟。復未經
    許可，於八十九年一月一日，在臺北縣泰山鄉○○路○段九五九號三樓Ａ八室，
    以玩具子彈改造，裝填直徑六釐米鋼珠及黑色火藥製成具殺傷力之子彈五顆。嗣
    於八十九年一月二十二日下午五時三十分許，在上址為警查獲，並扣得上開子彈
    五顆（後鑑驗時試射一顆）。
二、案經臺北縣警察局新莊分局報請臺灣板橋地方法院檢察署檢察官偵查起訴。
    理      由
一、右揭犯罪事實，業據上訴人即被告甲○○於檢察官偵查及本院調查時坦承不諱，
    並有改造之子彈五顆扣案可資佐證。該子彈送請鑑定結果（試射一顆），認具殺
    傷力，有內政部警政署刑事警察局八十九年二月一日刑鑑字第一三一七七號鑑驗
    通知書附卷足稽，事證明確，被告犯行堪以認定。
二、核被告所為，係犯槍砲彈藥刀械管理條例第十二條第一項之未經許可製造子彈罪
    。其製造子彈後持有之低度行為，應為製造之高度行為所吸收，不另論罪。公訴
    人認被告製造五顆子彈為連續犯，惟查：被告製造子彈所用之玩具子彈，係八十
    八年十二月下旬，在臺北縣三重市○○街某模型店一次購入，而其製造行為，係
    八十九年一月一日在臺北縣泰山鄉○○路○段九五九號三樓Ａ八室一次為之，顯
    係基於單一犯意，逐一接續為之，接續行為在法律概念上仍屬一行為而為實質上
    一罪，與連續犯本質上為數行為侵害數法益而為實質上數罪，僅因刑法以一罪論
    之規定而成為裁判上一罪者，並不相同，公訴人認屬連續犯，尚有未合。被告於
    八十三年間因違反麻醉藥品管理條例案件，為臺灣臺北地方法院判處有期徒刑四
    月，於八十五年一月四日執行完畢；又於八十五年間因違反麻醉藥品管理條例案
    件，經臺灣板橋地方法院判處有期徒刑五月，於八十五年間因恐嚇案件，經本院
    判處有期徒刑七月，二案定應執行刑為有期徒刑十月，於八十六年一月二十七日
    執行完畢；另於八十六年間因違反麻醉藥品管理條例案件，經本院判處有期徒刑
    七月，於八十八年二月二十日執行完畢，有臺灣高等法院檢察署刑案紀錄簡覆表
    在卷可憑，其於五年以內再犯有期徒刑以上之本罪，為累犯，應依刑法第四十七
    條規定加重其刑。
三、公訴意旨另略以：被告甲○○於八十八年十二月下旬，在臺北縣三重市○○街某
    模型店購買前開玩具子彈時，並購得仿ＣＯＬＴ廠半自動手槍製造之具殺傷力九
    ○改造手槍一支（槍枝管制編號：0000000000號），因認被告另涉有
    槍砲彈藥刀械管制條例第十一條第四項之罪嫌。訊據被告固不否認購買手槍持有
    之，惟否認該槍枝有何殺傷力，辯稱：該手槍乃玩具手槍，不具殺傷力等語。公
    訴人認該手槍具殺傷力，係以內政部警政署刑事警察局鑑驗結果，為其主要論據
    ，然查：（一）扣案仿ＣＯＬＴ廠半自動手槍製造之九○改造手槍（槍枝管制編
    號：0000000000號），經原審法院當庭拆解勘驗結果，其槍管為塑膠
    材質（見原審法院八十九年八月二十八日審判筆錄），該槍枝之槍管不僅不耐高
    壓高熱，如發射子彈，發生膛炸之蓋然性甚高，且子彈經由此等脆弱而不安全之
    槍管射出，無準度及射程可言，難以認定該槍枝具殺傷力。（二）扣案之槍枝，
    內政部警政署刑事警察局鑑定僅認：「係塑膠槍管、金屬槍身及滑套，拆除塑膠
    槍管內阻鐵改造而成之改造手槍，該槍以擊發底火（藥）為發射動力、機械性能
    良好」，但就其是否具殺傷力，則未進一步予以鑑驗，僅檢附「槍枝殺傷力鑑驗
    說明」提供參考。該說明雖謂「槍枝以擊發底火藥為發射動力者，依本局對送鑑
    槍枝之同型式槍枝實驗結果，槍枝倘裝填子彈適當，則其最具威力之發射動能，
    均可達廿焦耳╲平方公分以上，足以穿入人體皮肉層」云云，但對本件扣案之改
    造手槍，與該局用以實驗之槍枝，其材質、機能、改造後之構造是否完全相同﹖
    該實驗結果能否類比、援引適用於本件槍械，則未進一步說明。內政部警政署刑
    事警察局對本件槍枝之是否具有殺傷力，實有存疑。（三）內政部警政署刑事警
    察局鑑驗通知書亦載明：「槍枝材質部分如為塑膠，於發射前述子彈時，子彈之
    爆炸高壓，可能造成槍枝膛炸之危險，持槍者亦可能遭致傷害」，該「鑑驗結果
    」既未明確認定送鑑之槍枝具有殺傷力，而所附「槍枝殺傷力鑑驗說明」，乃一
    定型化之文書，非就個別槍枝之特性為精密鑑驗是否具有殺傷力。且所云最具威
    力之發射動能，可達二十焦耳＼平方公分以上，足以穿入人體皮肉層，更係在「
    倘裝填子彈適當」之特殊條件假設前提下，方屬可能。然本件槍枝之槍管係塑膠
    材質，如發射子彈，將造成槍枝膛炸，並非可重複發射，要難認該仿ＣＯＬＴ廠
    半自動手槍製造之九○改造手槍為具有殺傷力之槍枝（最高法院八十四年度台上
    字第三六六四號判決、本院八十五年度上易字第二六八九號判決、本院暨所屬法
    院八十五年法律座談會刑事類提案第二十號，均採相同見解）。惟公訴人認此部
    分與前開有罪科刑行為間，有想像競合犯之裁判上一罪關係，無庸另為無罪之諭
    知（公訴人對第一審此部分不另為無罪之判決折服，並未上訴）。
四、原審基此認定，援引槍砲彈藥刀械管制條例第十二條第一項，刑法第十一條前段
    、第四十七條、第四十二條第二項、第三十八條第一項第一款，罰金罰鍰提高標
    準條例第二條，現行法規所定貨幣單位折算新臺幣條例第二條等規定，審酌被告
    有多次犯罪科刑執行紀錄，素行不佳，未衷心悛悔，其製成子彈之數量非鉅，及
    犯罪後供認無隱，態度尚稱良好等一切情狀，量處有期徒刑一年十月，併科罰金
    新台幣九萬元，罰金如易服勞役，以銀元三百元即新台幣九百元折算一日，資為
    懲儆。又說明槍砲彈藥刀械管制條例第十九條第一項對於犯同條例第七條、第八
    條、第十條、第十一條、第十二條第一項至第三項、第十三條第一項至第三項之
    罪，經判處有期徒刑者，雖定有宣付強制工作三年之規定，然此一規定因排除法
    院酌情裁量之權，業據司法院大法官會議八十七年十二月十八日以第四七一號解
    釋宣示「上開條項之規定不問對行為人有無預防矯治其社會危險性之必要，一律
    宣付強制工作三年，限制其中不具社會危險性之受處分人之身體、自由部分，其
    所採措施與所欲達成預防矯治之目的及所需程度，不合憲法第二十三條所定之比
    例原則。犯上開條例第十九條所定之罪，不問對行為人有無預防矯治其社會危險
    性之必要，一律宣付強制工作三年之部分，與本解釋意旨不符，應自本解釋公布
    之日起不予適用。」。被告製造子彈，未持之觸犯他罪，而其犯罪紀錄中大多為
    吸用安非他命之自戕行為，尚難認其有侵害他人之習性，或以犯罪為業，抑或因
    遊蕩或懶惰成習而犯罪，自無強制工作以矯治其社會危險性之必要，依比例原則
    ，無宣示強制工作之必要。扣案具殺傷力之直徑六釐米鋼珠子彈五顆，其一顆經
    鑑驗試射耗損，失其違禁物性質，毋庸沒收，其餘四顆，俱屬違禁物，不問為何
    人所有，應依刑法第三十八條第一項第一款規定，宣告沒收。經核其認事用法，
    均無不合。被告上訴意旨，認屬自首，應減輕其刑云云。惟查被告為警查獲，一
    再否認犯罪，並假稱子彈為其朋友所有，並無供承犯罪、接受裁判之意思。在檢
    察官偵查中，並送請法務部調查局加以測謊，始於檢察官偵查中坦承犯行，僅屬
    自白，不屬自首，上訴核無理由，應予駁回。
五、被告經合法傳喚，無正當理由不到庭，爰不待其到庭陳述，逕行判決。
六、據上論斷，應依刑事訴訟法第三百六十八條、第三百七十一條，判決如主文。
本案經檢察官柯麗鈴到庭執行職務。
中      華       民       國     八十九   年    十二       月     六    日
                               臺灣高等法院刑事第五庭
                                   審判長法  官  曾  德  水
                                         法  官  楊  貴  雄
                                         法  官  趙  功  恆
右正本證明與原本無異。
如不服本判決應於收受送達後十日內向本院提出上訴書狀，其未敘述上訴之理由者並
得於提起上訴後十日內向本院補提理由書（均須按他造當事人之人數附繕本）。
                                         書記官  孫  佩  琳
中      華       民       國    八十九    年    十二       月     六    日
附錄本案論罪科刑法條全文：
槍砲彈藥刀械管制條例第十二條第一項
未經許可，製造、販賣或運輸子彈者，處一年以上七年以下有期徒刑，併科新台幣五
百萬元以下罰金。


司法院資訊處製作；財團法人民間司法改革基金會備份。
